臺灣高雄地方法院刑事判決　　　　　　　 96年度易字第381號
公　訴　人　臺灣高雄地方法院檢察署檢察官
被　　　告　乙○○
上列被告因詐欺案件，經檢察官提起公訴（95年度偵緝字第3566
號），本院改依簡式審判程序審理，判決如下：
    主  文
乙○○犯詐欺取財罪，累犯，處有期徒刑伍月。
    事  實
一、侯健成前於民國92年間，因竊盜案件，經本院以92年度易字
    第2084號判處有期徒刑7 月確定，甫於94年1 月28日縮刑期
    滿，翌日因徒刑執行完畢出監，詎仍不知悔改，復意圖為自
    己不法之所有，並基於僭行公務員職權之犯意，於95年7 月
    18日晚間10時許，在本院址設高雄市前金區市○○路171 號
    辦公廳舍前，公然冒用公務員官銜，佯稱其係本院偵一隊刑
    事警察陳志成，向丙○○索取證件進行盤查，並拿出手銬，
    示意可代人解決紛爭，使丙○○不疑有他，遂向乙○○表示
    遭人倒會乙情，詎丙○○聞言竟向乙○○誆稱：可助渠委任
    律師處理，惟需律師費新臺幣（下同）2 萬元云云，使丙○
    ○陷於錯誤，偕同侯健成返回住處，並交付2 萬元予乙○○
    。嗣因丙○○未收到相關律師提告之通知，始悉受騙。
二、案經丙○○訴由高雄市政府警察局苓雅分局報請臺灣高雄地
    方法院檢察署檢察官偵查起訴。
    理  由
一、本案被告乙○○所犯係死刑、無期徒刑、最輕本刑為3 年以
    上有期徒刑以外之罪，其於準備程序就前揭被訴事實為有罪
    之陳述，經受命法官告知簡式審判程序之旨，並聽取其與公
    訴人之意見後，本院認無不得或不宜改依簡式審判程序進行
    之情事，依刑事訴訟法第273 條之1 第項、第284 條之1 規
    定，裁定本案由受命法官獨任進行簡式審判程序，合先敘明
    。
二、上開犯罪事實，業據被告於偵訊及本院審理時供認不諱，核
    與告訴人丙○○於警詢、偵訊時、證人賴瑞玉於偵訊時證述
    之情節相符，復有和解書1 紙在卷足憑，足徵被告任意性之
    自白與事實相符，應堪採信。本案事證已臻明確，被告犯行
    ，堪以認定，應依法論科。
三、核被告所為，係犯刑法第158 條第1 項僭行公務員職權罪、
    第339 條第1 項詐欺取財罪。又被告公然冒用公務員官銜，
    並進而僭行該公務員職權之行為，除構成刑法第158 條第1
    項之罪外，另成立刑法第159 條之冒用公務員官銜罪。然被
    告所犯上開2 罪，係法律單數之補充關係，僅適用刑法第15
    8 條第1 項之僭行公務員職權罪即為已足。另被告所犯刑法
    第158 條第1 項之僭行公務員職權罪部分，雖公訴人起訴論
    罪法條並未論及，惟已據公訴人於起訴犯罪事實論述綦詳，
    則被告僭行公務員職權罪部分犯行顯已經起訴，僅為法條之
    漏載，本院應得審究，併此敘明。另按95年7 月1 日修正施
    行之刑法刪除牽連犯之立法理由稱：目前實務上以牽連犯予
    以處理之案例，在適用上，得視其具體情形，論以想像競合
    犯等語，則自然行為概念之一行為，原經法律評價為二以上
    之行為，且認有牽連關係而依牽連犯規定從一重處斷者，於
    牽連犯廢除施行後，宜改評價為單一行為，始合乎社會之通
    念。被告冒充公務員身份向告訴人詐取財物行為，就社會一
    般通念，咸認僅1 行為，立法將牽連犯規定刪除，並於95年
    7 月1 日施行，若猶將之評價為法律犯罪概念之二行為，而
    予以併合處罰，勢難以契合人民的感情，自宜認被告係出於
    一個犯意，實行一個犯罪行為，該當於僭行公務員職權及詐
    欺取財罪之犯罪構成要件，成立各該獨立之罪名，而依想像
    競合犯論處。又被告前於92年間，因竊盜案件，經本院以92
    年度易字第2084號判處有期徒刑7 月確定，甫於94年1 月28
    日縮刑期滿，翌日因徒刑執行完畢出監，此有臺灣高等法院
    被告前案紀錄表1 份在卷可參，其於有期徒刑執行完畢後5
    年內，再故意犯本案有期徒刑以上之罪，為累犯，應依刑法
    第47條第1 項規定加重其刑。爰審酌被告正值青壯，竟不思
    以正途謀取所需，公然在本院辦公廳舍前，冒充公務員官銜
    ，並進而僭行公務員職權，詐取告訴人財物，非但膽大妄為
    ，猶見其視司法如無物，本應嚴懲。惟念其犯後坦承犯行，
    態度尚可，且告訴人損失尚輕，被告並已賠償告訴人損失，
    及其犯罪動機、目的、手段，暨其智識程度等一切情狀，量
    處如主文所示之刑，以示懲儆。並審酌被告本案犯罪情節，
    及被告係國小畢業、業工、家境勉持等情狀，諭知如易科罰
    金，以新臺幣1,000 元折算1 日之折算標準，以示懲儆。
應依刑事訴訟法第273 條之1 第1 項、第284 條之1 、第299 條
第1 項前段，刑法第158 條第1 項、第339 條第1 項、第55條、
第47條第1 項、第41條第1 項，刑法施行法第1 條之1 ，判決如
主文。
本案經檢察官甲○○到庭執行職務。
中　　華　　民　　國　　96　　年　　3 　　月　　12　　日
                  刑事第九庭    法　官  謝梨敏
以上正本證明與原本無異。
如不服本判決，應於判決送達後10日內，向本院提出上訴狀。
                                書記官  林志衡
中　　華　　民　　國　　96　　年　　3 　　月　　12　　日
附錄本案論罪科刑法條
刑法第158條
冒充公務員而行使其職權者，處 3 年以下有期徒刑、拘役或 5
百元以下罰金。
冒充外國公務員而行使其職權者，亦同。
刑法第339條
意圖為自己或第三人不法之所有，以詐術使人將本人或第三人之
物交付者，處5年以下有期徒刑、拘役或科或併科1千元以下罰金
。
以前項方法得財產上不法之利益或使第三人得之者，亦同。
前二項之未遂犯罰之。
